【裁判字號】    95,交抗,11
【裁判日期】    950216
【裁判案由】    聲明異議
【裁判全文】
臺灣高等法院高雄分院刑事裁定          95年度交抗字第11號
抗  告  人
即受處分人  甲○○
上列抗告人因聲明異議案件，不服臺灣高雄地方法院中華民國94
年12月29日裁定（94年度交聲字第519 號），提起抗告，本院裁
定如下：
    主  文
抗告駁回。
    理  由
一、抗告意旨略以：抗告人於異議聲明狀中明確表示絕無紅燈左
    轉之違規事實，倘若案發時劉姓警員能在抗告人提出疑義時
    ，即偕同抗告人在案發地點詳視，就不會引發後續之動作，
    希望能有與劉姓警員當庭對質之機會云云。
二、原審以：(一)異議意旨略以：異議人即受處分人甲○○，遭高
    雄市政府警察局以異議人於民國94年8 月28日下午2 時50分
    許，駕駛車牌號碼WG-709號營業用曳引車，沿高雄市小港區
    ○○○路行駛，行經大業北路與台機路交岔路口時，有紅燈
    左轉之交通違規行為，因而掣發舉發違反道路交通管理事件
    通知單，嗣於94年9 月13日由交通部公路總局高雄區監理所
    裁決，處罰異議人新臺幣（下同）3,600 元之罰鍰，並記違
    規點數3 點，惟異議人在前開交岔路口左轉時，有確認大業
    北路之左轉綠燈亮起，方左轉台機路行駛，詎舉發本件交通
    違規之員警，卻以其值勤所在之台機路與大地街交岔路口交
    通號誌為依據，逕認異議人有違規左轉之情，然經異議人當
    場觀察結果，大業北路、台機路交岔路口與大地街、台機路
    交岔路口之號誌並非同步運作，是員警以不正確之交通號誌
    為據而隨意開單舉發，原處分機關亦未詳查即遽為裁決，實
    有違誤，爰依法聲明異議等語。(二)按汽車駕駛人，行經有燈
    光號誌管制之交岔路口闖紅燈者，處1,800 元以上5,400 元
    以下罰鍰，並記違規點數3 點，道路交通管理處罰條例第53
    條及第63條第1 項第3 款分別定有明文。(三)異議人上開交通
    違規事實，業據證人即舉發本件交通違規之員警劉銀成於本
    院審理中證述：案發當時，伊與同事彭金堂一起值勤，伊看
    到異議人從大業北路左轉台機路，當時台機路的綠燈已經亮
    了6 秒，大業北路的號誌早已轉換成紅燈，而異議人卻才剛
    超過大業北路之停止線要左轉，顯然有闖越紅燈之違規行為
    ，所以伊就將異議人攔下舉發，異議人遭攔檢後就對伊說，
    大業北路與台機路之交通號誌於轉換時有秒差，所以大業北
    路在其左轉時還是綠燈，伊乃向異議人說，你可以回去看看
    ，而異議人看的結果，台機路之號誌轉換成綠燈時，大業北
    路之號誌就同時轉換成紅燈，又伊未以大地街與台機路交岔
    路口之交通號誌作為舉發依據，因為該處交通號誌與大業北
    路、台機路交岔路口之交通號誌沒有連鎖等語（見本院94年
    11月3 日訊問筆錄）明確，核與證人彭金堂於本院審理中證
    述：伊當時與劉銀成在台機路與大地街交岔路口，執行取締
    台機路與大業北路交岔路口的交通違規，取締的依據是台機
    路與大業北路交岔路口的交通號誌，而未在台機路與大業北
    路交岔路口值勤的原因，是因為該處車流量很多，不適合攔
    檢違規車輛，又關於取締該路口紅燈左轉之判斷方式，其一
    是台機路燈號已轉換成綠燈，並有車輛開始直行，若此時大
    業北路還有車輛左轉，就是紅燈左轉，而會加以取締，另一
    種情形，就是台機路變換燈號為綠燈已經超過5 秒，此時若
    還有車輛左轉，也會加以取締，又台機路之交通號誌轉為綠
    燈時，大業北路之號誌會同時轉成紅燈等語（見本院94年12
    月15日訊問筆錄）相符，是異議人有本件舉發違反交通管理
    事件通知單及裁決書所載之交通違規事實，應堪認定。(四)雖
    異議人執前詞以為抗辯，然未能提出任何證據以為佐證，復
    參以其與證人彭金堂均稱，當日員警值勤之位置，係在大地
    街與台機路交岔路口靠近大業北路端處（即卷附異議人提出
    相片編號5 機車騎士所在處），而依渠2 人所述，大地街與
    台機路交岔路口之交通號誌恰在員警值勤位置之正上方，則
    員警既需面向大業北路方向觀視、取締台機路與大業北路交
    岔路口之交通違規，其於望向大業北路觀看該處之行車狀況
    時，即可同時看到台機路與大業北路交岔路口之號誌變換情
    形，並以之為取締依據，何以會如異議人所言，反以在其正
    上方而不易觀視之大地街與台機路交岔路口號誌作為取締依
    據，是異議人所辯，已與常情未合；況異議人於本院審理中
    ，復陳述其遭員警舉發後，有至大業北路與台機路交岔路口
    ，觀看該處與大地街、台機路交岔路口號誌不一致之情形，
    準此，異議人於遭舉發當時，若係以大業北路、台機路交岔
    路口與大地街、台機路交岔路口之號誌不一致為由而與員警
    發生爭執，其大可留在大地街、台機路交岔路口，即得觀察
    兩處交岔路口號誌之差異，無庸返回大業北路與台機路交岔
    路口以為比較，是其於案發當時與員警所生之爭議，應如證
    人劉銀成所言，係大業北路與台機路交岔路口之交通號誌於
    轉換時，是否同步、有無秒差乙節（因為此一爭議，方有返
    回大業北路與台機路交岔路口觀察號誌變換情形之必要），
    較為可採，而益徵異議人辯稱員警係以大地街、台機路交岔
    路口號誌作為取締依據云云，無可採信。至證人劉銀成於本
    院審理中，雖證述：伊當時值勤位置係在大業北路與台機路
    交岔路口云云（見本院94年11月3 日訊問筆錄），而與異議
    人及證人彭金堂所述情形不符，然按，證人之陳述有部分前
    後不符，或相互間有所歧異時，究竟何者為可採，法院仍得
    本其自由心證予以斟酌，非謂一有不符或矛盾，即應認其全
    部均為不可採信，若其關於基本事實之陳述，果與真實性無
    礙時，則仍得予以採信。查證人劉銀成於本院審理中作證時
    ，距案發時間業已超過2 個月，衡以一般常情，其就相關情
    節不免有記憶錯誤之可能，而其既已就異議人交通違規之主
    要過程證述明確，並與另一證人彭金堂所證情節及其他事證
    相互符合，揆諸上開說明，自應認其所為之其他證述內容，
    堪可採信，附此敘明。(五)綜上，本件異議人有駕車行經有燈
    光號誌管制之交岔路口闖紅燈之違規行為，原處分機關依道
    路交通管理處罰條例第53條、第63條第1 項第3 款及違反道
    路交通管理事件統一裁罰基準及處理細則所訂之違反道路交
    通管理事件統一裁罰基準表之規定，裁處罰鍰3,600 元，並
    記違規點數3 點，經核尚無違誤等情，認受處分人聲明異議
    為無理由，駁回其異議之聲明。
三、經查原審已經就受處分人聲明異議之理由一一詳予指駁，認
    定受處分人確有駕車行經有燈光號誌管制之交岔路口闖紅燈
    之違規行為，核無不合。受處分人仍執前詞，並請求與告發
    之劉姓警員當庭對質云云，惟因本件事實在客觀上已很明確
    ，自無再行對質之必要。受處分人另質疑「在一十字路口，
    大型聯結車強闖紅燈，該快？或慢？」；「本車若於分隔線
    遇燈號同時變化，該停止？或續行？」部分，核與本案認定
    被告是否違規無關，本院無從審究，併予敘明。本件抗告，
    並無理由，應予駁回。
據上論結，應依道路交通案件處理辦法第26條、刑事訴訟法第41
2 條，裁定如主文。
中    華    民    國    95    年    2     月    16    日
            刑事第五庭  審判長法  官  曾永宗
                              法  官  陳  箐
                              法  官  任森銓
以上正本證明與原本無異。
不得再抗告。
中    華    民    國    95    年    2     月    16    日
                              書記官  蘇恒仁


司法院資訊處製作；財團法人民間司法改革基金會備份。
